臺灣板橋地方法院刑事判決　　　　　　 96年度簡上字第882號
上　訴　人
即　被　告　甲○○
上　訴　人
即　被　告　丙○○
上列上訴人等因違反商標法案件，不服本院九十六年度簡字第三
五八七號中華民國九十六年八月一日第一審判決（聲請簡易判決
處刑案號：九十五年度偵字第二六八三一號），提起上訴，本院
管轄之第二審合議庭判決如下：
    主  文
原判決撤銷。
甲○○共同明知為未得商標權人同意，於同一商品使用相同之註
冊商標之商品而販賣，處有期徒刑肆月，如易科罰金，以新臺幣
壹仟元折算壹日，減為有期徒刑貳月，如易科罰金，以新臺幣壹
仟元折算壹日。扣案仿冒「峰」商標之香煙壹條（共計拾包）沒
收。
丙○○共同明知為未得商標權人同意，於同一商品使用相同之註
冊商標之商品而販賣，處有期徒刑月，如易科罰金，以新臺幣
壹仟元折算壹日，減為有期徒刑壹月又拾伍日，如易科罰金，以
新臺幣壹仟元折算壹日。扣案仿冒「峰」商標之香煙壹條（共計
拾包）沒收。
    事  實
一、甲○○係臺北縣三重市○○路一三一號「忠斌企業有限公司
    」負責人，並委請丙○○為其販售菸酒，渠等均明知「峰」
    商標圖樣係日商日本香煙產業股份有限公司（下稱日本香煙
    產業公司）向經濟部中央標準局（現改制為智慧財產局）申
    請註冊取得之商標專用權，指定使用於香煙、捲菸草、煙斗
    等商品，且尚在專用期間內，未經商標專用權人之同意或授
    權，不得於同一或類似商品使用相同或近似之註冊商標而販
    賣。詎其二人竟基於共同販賣上開仿冒「峰」商標香煙之犯
    意聯絡，由甲○○於不詳時間及地點，以不詳價格，向真實
    姓名年籍不詳之成年男子購入仿冒「峰」商標之香煙一條（
    共計十包）後，由丙○○在上開店內欲以每條新臺幣（下同
    ）六百元之價格售予不特定之人，藉以牟利。嗣於民國九十
    五年十一月五日下午二時五十八分許，在上址為警查獲，並
    扣得仿冒「峰」商標之香煙一條（共計十包）。
二、案經臺北縣政府警察局三重分局報告臺灣板橋地方法院檢察
    署檢察官偵查後，聲請簡易判決處刑。
    理  由
一、訊據被告甲○○、丙○○在本院審理時固均不否認於上揭時
    、地，為警扣得前開仿冒香煙等情，惟均矢口否認有何違反
    商標法之犯行，被告甲○○辯稱：扣案之香煙係伊弟弟何旭
    田自中國大陸帶回來的，這是他在機場買的未稅香煙，是用
    香港機場免稅店的袋子裝著，因為他被檢驗出有肝癌，故於
    九十五年九月底、十月初把香煙交給伊，伊就將之放在店裡
    的櫃子下，等他叫他在基隆的工人到伊這裡拿去抽，但還沒
    有來拿，就被警察查獲了云云；被告丙○○辯稱：伊是甲○
    ○不在店裡時，才幫他看店，且伊非專業人士，扣案香煙之
    真假伊無法分辨，伊沒有幫甲○○賣香煙，伊在警詢時會那
    樣說，是因為先前伊有被警察查獲過賣導遊拿回來的香煙，
    警察說要做的跟之前的相同，伊說沒有賣，警察說要收押伊
    ，叫伊配合做筆錄云云。然查：
  (一)被告甲○○在警詢時供稱：丙○○是伊朋友，幫忙伊照顧店
    面，扣案之香煙是由丙○○擺放在酒櫃架上並貼上販售價錢
    ，而販賣予不特定人，這私煙是大陸台商來台時拿來向伊換
    酒的等語；又被告丙○○在警詢時供稱：扣案之香煙係擺放
　  在櫃子上，販賣予不特定人，伊從九十四年起即陸續幫忙甲
    ○○看店，他只給伊一點生活費，峰香煙每一條售價為六百
    元，伊知道店裡之私菸是甲○○向他人購買的，至於何人伊
    則不清楚等語。嗣被告甲○○在偵查中改稱：扣案香煙是伊
    朋友到大陸，在中正機場買的煙，伊就放在店裡櫃子下，伊
    並沒有在賣，是伊朋友寄放在伊這兒云云，被告丙○○在偵
    查中亦改稱：當日警察來買煙時，伊就打開櫃子拿煙，但伊
    真的不知道有這些煙，伊打電話問甲○○，他說這是朋友的
    ，伊之後就跟警察說這不是要賣的，警察不相信，後來警察
    問伊，伊說這些是甲○○，是甲○○台商朋友的，沒有要賣
    云云；其後渠二人在本院審理時復又翻異前詞。參諸渠二人
    供詞一再反覆，已難遽予採信。而被告甲○○在本院審理時
    雖為前開辯解，並提出香港機場免稅店之購物袋一只為證，
    然按各國之機場乃屬國家進出之大門，攸關國家形象，關於
    商品之販售必將嚴格把關，且所提出之免稅店購物袋一只，
    亦不足以證明即係用以購買本案扣案之仿冒香煙，是被告甲
    ○○辯稱扣案仿冒香煙係其弟自機場免稅店所購得云云，要
    與常理有悖，不足採信。又被告丙○○在本院審理時雖為前
    述辯解，然被告丙○○已先後於九十四年十二月十日、九十
    六年一月二十五日在上址店面因販售私煙為警查獲，嗣雖均
    認罪嫌不足而均獲不起訴處分，然由上開不起訴處分書可知
    被告丙○○係於九十六年一月二十五日為警查獲時供稱扣案
    香煙係不知名之導遊所寄賣等語，有臺灣板橋地方法院檢察
    署檢察官九十五年度偵字第四一一七號、九十六年度偵字第
    五六六九號不起訴處分書二份在卷可查，而本案係於九十五
    年十一月五日經警查獲，是被告丙○○前開辯解，亦不足採
    信。再參以被告二人在警詢時之供述互核相符，且按諸經驗
    法則，案發時之供述較少權衡利害得失或受他人干預，比之
    事後翻異之詞自較可信，是被告二人在警詢時之供述應較可
    採信。
  (二)再者，「峰及圖」之商標為日本香煙產業公司向經濟部中央
    標準局申請核准註冊，取得商標專用權，指定使用於香煙、
    捲菸草、煙斗等商品，審定號碼第九二一六八四號，專用權
    期間自八十九年十二月十六日起至一百零五年六月三十日止
    ，有經濟部智慧財產局商標資料檢索服務一份在卷可查。又
    扣案之香煙一條（共計十包），並非傑太日煙國際股份有限
    公司（下稱傑太公司）所進口，業據證人即傑太公司代理人
    乙○○於警詢中指述綦詳，且經檢送其中一包香煙，送請傑
    太公司鑑定結果，認經比對其菸包側英文字母ULEA與菸包底
    部鋼模數字L924Q18B，與該公司製造工廠之商品管理編號不
    符，且其菸盒外觀顏色與該公司真品不一，香煙口味亦不屬
    該公司商品之特有口味，認係仿冒品，此有傑太公司九十五
    年十一月十四日JTＺ○○○○○○○○○2 號函附卷可憑。
  (三)抑且，被告丙○○前自九十四年十一月二十六日起在上址因
    販售仿冒「MILD SEVEN」商標香煙及「MILD SEVEN LIGHTS
    」走私未稅真品之香煙，經警於同年十二月十日查獲，檢察
    官因認被告丙○○不知所販入之香煙係仿冒品，認罪嫌不足
    ，而為不起訴處分，有臺灣板橋地方法院檢察署檢察官九十
    五年度偵字第四一一七號不起訴處分書在卷可查，而被告甲
    ○○亦不否認自九十四年起即在上址僱用被告丙○○販賣菸
    酒，則被告二人既已因販售上述商品經警查獲，依渠二人之
    個人經驗，應有預見對於不詳之人所兜售之走私未稅香煙，
    其中可能摻雜有仿冒商標之商品，而渠二人不盡查證義務而
    仍為販賣，是被告二人有販賣仿冒商標商品之不確定故意，
    並有犯意聯絡及行為分擔，至為灼然。
  (四)綜上所述，被告二人前開辯解，均顯係避就卸責之詞，委不
    足採，本件事證已臻明確，被告二人前開犯行均洵堪認定，
    應予依法論科。
三、核被告甲○○、丙○○所為，均係犯商標法第八十二條販賣
    仿冒商標商品罪。被告二人就前揭犯行，有犯意聯絡及行為
    分擔，均為共同正犯。原審以被告犯行明確，依法論罪科刑
　　，固非無見，惟查：(一)按所謂販賣，以行為人明知為使用仿
　  冒商標之商品，具有營利之目的，將之販入或賣出，有其一
    即屬成立，並不以販入後復行賣出為構成要件（最高法院八
    十年台非字第四八號判決意旨可資參照）。經查本件被告甲
    ○○販入本件仿冒之峰商標香煙一條（共計十包）之目的，
    即意在販賣，縱未及賣出即為警查獲，其所為仍應成立商標
    法第八十二條之販賣仿冒商標商品。而本件除查扣仿冒峰商
    標之香煙一條外，並查無任何積極證據足認被告二人係有反
    覆、延續性之多次販賣仿冒商標商品之行為，是原判決認應
    成立集合犯，容有未洽。(二)又查，扣案之印有「峰」仿冒商
    標圖樣之香煙一條（共計十包），原判決雖認因傑太公司檢
    驗用罄一包，故僅依商標法第八十三條規定沒收其餘九包，
    惟由傑太公司之前開鑑定回函所示，該送驗之一包亦已檢還
    原送鑑單位，且經本院遍查全卷，亦查無扣案之其中一包仿
    冒峰商標之香煙檢驗用罄而滅失之情事，是原判決僅沒收九
    包仿冒峰商標之香煙，亦有未洽。被告二人上訴意旨否認犯
    罪，固無足採，惟原審判決既有上開可議之處，仍應由本院
    將原審判決撤銷，另為適當之判決。爰審酌被告二人販賣仿
    冒商品之行為，非但造成商標權人蒙受銷售損失，亦使民眾
    對商品價值判斷形成混淆，令商標權人合法商品之信譽與品
    質受質疑，進而使國家國際形象受損，且該仿冒香煙商品品
    質堪慮，亦將嚴重影響民眾之健康，兼衡本案經警查獲之仿
    冒商品數量非鉅，及其二人犯罪之動機、目的、手段，犯罪
    後態度，及被告甲○○為實際負責人，被告丙○○僅為受託
    之人等一切情狀，分別量處如主文第二、三項所示之刑，並
    均諭知如易科罰金之折算標準。又本件被告二人犯罪時間係
    在九十六年四月二十四日以前，合於中華民國九十六年罪犯
    減刑條例第二條第一項第三款之規定，復無減刑條例不得減
    刑之情形，是併依上開減刑條例規定予以減刑。至扣案之仿
    冒峰商標之香煙一條（共計十包），係被告二人犯商標法第
    八十二條之罪所販賣之商品，不問屬於犯人與否，應依同法
    第八十三條之規定併予宣告沒收，附此敘明。
據上論斷，應依刑事訴訟法第四百五十五條之一第一項、第三項
、第三百六十九條第一項前段、第三百六十四條、第二百九十九
條第一項前段，商標法第八十二條、第八十三條，刑法第十一條
前段、第二十八條、第四十一條第一項前段，中華民國九十六年
罪犯減刑條例第二條第一項第三款、第七條，判決如主文。
本案經檢察官顏妃琇到庭執行職務。
中　　華　　民　　國　　96　　年　　12　　月　　31　　日
                  刑事第八庭  審判長法　官  潘翠雪
                                    法  官  絲鈺雲
                                    法  官  王士珮
以上正本證明與原本無異。
不得上訴。
                                    書記官　程欣怡
中　　華　　民　　國　　96　　年　　12　　月　　31　　日
附錄本案論罪科刑法條全文：
商標法第八十一條
未得商標權人或團體商標權人同意，有下列情形之一者，處三年
以下有期徒刑、拘役或科或併科新臺幣二十萬元以下罰金：
一、於同一商品或服務，使用相同之註冊商標或團體商標者。
二、於類似之商品或服務，使用相同之註冊商標或團體商標，有
    致相關消費者混淆誤認之虞者。
三、於同一或類似之商品或服務，使用近似於其註冊商標或團體
    商標之商標，有致相關消費者混淆誤認之虞者。
商標法第八十二條：
明知為前條商品而販賣、意圖販賣而陳列、輸出或輸入者，處一
年以下有期徒刑、拘役或科或併科新臺幣五萬元以下罰金。
